【裁判字號】    95,交易,301
【裁判日期】    951122
【裁判案由】    過失致死
【裁判全文】
臺灣板橋地方法院刑事判決             95年度交易字第301號
公  訴  人  臺灣板橋地方法院檢察署檢察官
被      告  甲○○
選任辯護人  周珮琦律師
            蘇千晃律師
            柯金柱律師
上列被告因過失致死案件，經檢察官提起公訴（九十五年度偵字
第一二０八六號），本院判決如下：
    主  文
甲○○因過失致人於死，處有期徒刑陸月，如易科罰金，以參佰
元折算壹日。
    事  實
一、甲○○前於民國九十一年間因過失致死案件，經臺灣嘉義地
    方法院判處有期徒刑五月，緩刑二年確定（緩刑期滿未經撤
    銷），詎仍不知警惕，其明知本身未領有汽車駕駛執照，不
    得駕駛汽車，竟仍於九十五年三月三十一日上午，無照駕駛
    車牌號碼三Ｋ－六七三八號自用小客車，沿臺北縣板橋市○
    ○路往樹林方向行駛，於同日上午十時許行經大觀路三段五
    十巷三十號前，欲右轉自溪崑國中校門進入，甲○○明知轉
    彎車應讓直行車先行，且依當時天候陰、有日間自然光線、
    柏油路面乾燥無缺陷、無障礙物、視距良好之情形，又無不
    能注意之情形，在行經上址溪崑國中前，竟疏未注意葉宗軒
    騎乘車牌號碼Ｐ二九－二八六號重型機車自右後方與其同方
    向駛來，因而未禮讓欲直行由葉宗軒騎乘之上開機車，貿然
    右轉，致疏未注意車前狀況之葉宗軒煞車不及，所騎乘之機
    車與甲○○駕駛之上開自用小客車右前車輪輪圈處發生擦撞
    ，葉宗軒因而人車倒地，造成頭部外傷引起嚴重腦挫傷合併
    硬膜下出血，經送醫急救後仍不治死亡。甲○○於肇事後停
    留於現場，在未經有偵查犯罪職權之機關或公務員發覺為犯
    嫌前，即以電話向一一九臺北縣政府消防局救災救護指揮中
    心報案，自首陳明其為肇事者及肇事經過、肇事地點，嗣並
    接受本件裁判。
二、案經葉宗軒之父告訴及臺灣板橋地方法院檢察署檢察官自動
    簽分偵查起訴。本院於準備程序進行中，被告就被訴事實為
    有罪之陳述，經告知被告簡式審判程序之旨，並聽取當事人
    之意見後，裁定進行簡式審判程序。
    理  由
一、上開事實業經被告甲○○於警詢、偵查及本院準備程序、審
    理中坦承不諱，本件被害人葉宗軒於前述時、地發生車禍而
    因受有頭部外傷引起嚴重腦挫傷合併硬膜下出血，經送醫急
    救後仍不治死亡之事實，業據臺灣板橋地方法院檢察署檢察
    官督同檢驗員相驗屬實，製有勘驗筆錄、驗斷書及相驗屍體
    證明書各一件、相驗照片七幀在卷足憑，並有亞東醫院診斷
    證明書一紙附卷可證。此外復有道路交通事故調查報告表（
    一）、（二）、道路交通事故現場圖各一件、現場及車損照
    片二十幀在卷可稽，且經臺灣省臺北縣區車輛行車事故鑑定
    委員會鑑定之結果，亦同認：「一、甲○○駕駛自用小客車
    ，右轉彎未讓後方來車先行，為肇事主因，且無照駕駛有違
    規定。二、葉宗軒駕駛普通重型機車，未注意車前狀況，為
    肇事次因」，有該委員會之鑑定意見書一件在卷可稽，被告
    甲○○之自白顯與事實相符，堪以採信。
二、按未領有駕駛執照者不得駕車；又轉彎車應讓直行車先行，
    道路交通管理處罰條例第二十一條第一款、道路交通安全規
    則第一百零二條第一項第七款分別定有明文，此為被告應注
    意之事項，而被告前於九十一年已有駕車過失致死案件，且
    其為大學學歷（見警詢筆錄），其智識程度非低，以及當時
    天候陰、有日間自然光線，道路為柏油路面乾燥無缺陷、無
    障礙物、視距良好，有前開道路交通事故調查報告表各項記
    載足供參考，依當時情形並無不能注意之情事，被告竟仍無
    照駕駛自用小客車，亦疏未注意轉彎車應讓直行車先行，貿
    然右轉行駛，致與疏未注意車前狀況之被害人葉宗軒騎乘之
    機車發生擦撞，被告甲○○就本件車禍之發生確有過失甚明
    。且被害人葉宗軒確因本件車禍導致頭部外傷引起嚴重腦挫
    傷合併硬膜下出血，經送醫急救後仍不治死亡，被告甲○○
    前開過失行為與被害人葉宗軒之死亡間顯有相當因果關係。
    綜上所述，本件事證明確，被告過失犯行已堪認定，自應依
    法論科。
三、查被告行為後，刑法業於九十四年二月二日經總統以華總一
    義字第０九四０００一四九０一號令修正公布，並於九十五
    年七月一日施行（下稱新刑法，修正前刑法下稱舊刑法），
    刑法施行法第一條之一亦於九十五年六月十四日經總統以華
    總一義字第０九五０００八五一八一號令公布施行，參酌最
    高法院九十五年五月二十三日刑事庭第八次會議決議，新刑
    法第二條第一項之規定，係規範行為後法律變更所生新舊法
    律比較適用之準據法，於新刑法施行後，應適用新刑法第二
    條第一項之規定，為「從舊從輕」之比較。另於比較時應就
    罪刑有關之共犯、未遂犯、想像競合犯、牽連犯、連續犯、
    結合犯，以及累犯加重、自首減輕暨其他法定加減原因（如
    身分加減）與加減比例等一切情形，本於統一性及整體性原
    則，綜其全部罪刑之結果而為比較。而被告行為後，（一）
    刑法施行法第一條之一規定：「中華民國九十四年一月七日
    刑法修正施行後，刑法分則編所定罰金之貨幣單位為新臺幣
    。九十四年一月七日刑法修正時，刑法分則編未修正之條文
    定有罰金者，自九十四年一月七日刑法修正施行後，就其所
    定數額提高為三十倍。但七十二年六月二十六日至九十四年
    一月七日新增或修正之條文，就其所定數額提高為三倍。」
    ，另刑法第三十三條第五款亦由「罰金：一元以上。」修正
    為「罰金：新臺幣一千元以上，以百元計算之。」，是刑法
    第二百七十六條第一項有關罰金刑處罰之規定已有修正，經
    比較新舊法結果，以被告行為時之舊法較為有利於被告；（
    二）罰金罰鍰提高標準條例第二條業已刪除，刑法第四十一
    條第一項前段關於易科罰金之折算標準已由舊法之銀元一百
    元、二百元、三百元修正為新臺幣（下同）一千元、二千元
    、三千元，因屬科刑規範事項之變更，其折算標準為裁判時
    所應諭知，自有就新舊法規定比較之必要，經比較新舊法結
    果，以被告行為時之舊法較為有利於被告；（三）舊刑法第
    六十二條規定「對於未發覺之罪自首而受裁判者，減輕其刑
    。但有特別規定者，依其規定。」，新刑法第六十二條則規
    定「對於未發覺之罪自首而受裁判者，得減輕其刑。但有特
    別規定者，依其規定。」，是有關自首減刑之規定已由「必
    減」修正為「得減」，經比較新舊法結果，以被告行為時之
    舊法較為有利於被告。因之，經綜其全部罪刑之結果而為比
    較，以舊刑法有利於被告，應一體適用舊刑法之規定。
四、核被告甲○○所為，係犯刑法第二百七十六條第一項之過失
    致死罪。被告甲○○無駕駛執照駕車因而致被害人葉宗軒死
    亡，依道路交通管理處罰條例第八十六條第一項之規定應加
    重其刑。又被告甲○○於肇事後，未被有偵查權之公務員或
    機關發覺其為犯嫌前，即以電話向一一九臺北縣政府消防局
    救災救護指揮中心報案，自首陳明其為肇事者及肇事經過、
    肇事地點，嗣並接受本件裁判一節，亦有臺北縣政府警察局
    板橋分局道路交通事故肇事人自首情形紀錄表一紙附卷可參
    ，自應依修正前刑法第六十二條前段之規定減輕其刑，並先
    加後減之。爰審酌被告因駕車疏忽，造成被害人死亡無可回
    復之結果，致被害人家屬鉅大之心理痛苦，惟犯後坦承犯行
    ，且已與被害人家屬達成和解（有民事和解書一件在卷為憑
    ）之犯後態度，並審酌被告之過失程度、被害人葉宗翰併有
    疏未注意車前狀況之過失等一切情狀，量處如主文所示之刑
    ，並諭知易科罰金折算標準。
據上論斷，應依刑事訴訟法第二百七十三條之一、第二百九十九
條第一項前段，道路交通管理處罰條例第八十六條第一項，刑法
第二條第一項前段、第二百七十六條第一項、修正前第四十一條
第一項前段、第六十二條，罰金罰鍰提高標準條例第一條前段、
修正前第二條，判決如主文。
本案經檢察官朱立豪到庭執行職務。
中    華    民    國    95    年    11    月    22    日
                  交通法庭    法  官  連育群
以上正本證明與原本無異
如不服本判決應於送達後10日內向本院提出上訴狀
                              書記官  田世杰
中    華    民    國    95    年    11    月    22    日
附錄本案論罪科刑法條全文：
中華民國刑法第二百七十六條
(過失致死罪)
因過失致人於死者，處二年以下有期徒刑、拘役或二千元以下罰
金。
從事業務之人，因業務上之過失犯前項之罪者，處五年以下有期
徒刑或拘役，得併科三千元以下罰金。


司法院資訊處製作；財團法人民間司法改革基金會備份。
